【裁判字號】    98,審訴,4434
【裁判日期】    981104
【裁判案由】    清償借款
【裁判全文】
臺灣臺北地方法院民事判決            98年度審訴字第4434號
原      告  永豐商業銀行股份有限公司
法定代理人  乙○○
訴訟代理人  丙○○
被      告  甲○○
            丁○○
            鄭棋隆（兼林美杏之遺產管理人）
上列當事人間清償借款事件，本院於中華民國98年10月28日言詞
辯論終結，判決如下：
    主  文
被告甲○○應給付原告新台幣壹佰貳拾柒萬玖仟柒佰伍拾陸元，
及自民國九十六年八月十八日起至清償日止，按年息百分之三點
六八計算之利息，暨自民國九十六年八月十八日起至清償日止，
按上開利率百分之二十計算之違約金。
被告甲○○、丁○○、鄭棋隆應連帶給付原告新台幣捌萬伍仟柒
佰捌拾元，及自民國九十六年八月十八日起至清償日止，按年息
百分之十點五計算之利息，暨自民國九十六年八月十八日起至清
償日止，按上開利率百分之二十計算之違約金。
被告甲○○、丁○○、鄭棋隆即林美杏之遺產管理人應連帶給付
原告新台幣壹拾萬陸仟捌佰捌拾陸元，及自民國九十六年八月十
八日起至清償日止，按年息百分之十一計算之利息，暨自民國九
十六年八月十八日起至清償日止，按上開利率百分之二十計算之
違約金。
被告甲○○應給付原告新台幣壹拾柒萬捌仟零拾捌元，及自民
國九十六年八月十八日起至清償日止，按年息百分之十點九六計
算之利息，暨自民國九十六年八月十八日起至清償日止，按上開
利率百分之二十計算之違約金。
被告甲○○、丁○○應連帶給付原告新台幣壹拾陸萬壹仟陸佰柒
拾捌元，及自民國九十六年八月十八日起至清償日止，按年息百
分之十點一八計算之利息，暨自民國九十六年八月十八日起至清
償日止，按上開利率百分之二十計算之違約金。
被告甲○○應給付原告新台幣貳萬玖仟伍佰伍拾貳元，及自民國
九十六年八月十八日起至清償日止，按年息百分之三點六八計算
之利息，暨自民國九十六年八月十八日起至清償日止，按上開利
率百分之二十計算之違約金。
訴訟費用新台幣壹萬玖仟佰壹拾伍元由被告連帶負擔。
本判決於原告以新台幣陸拾壹萬元為被告供擔保後，得假執行。
    事實及理由
甲、程序部分
一、被告3人經合法通知，未於言詞辯論期日到場，核無民事訴
    訟法第386條所列各款事由，應依原告之聲請，由其一造辯
    論而為判決。
二、按當事人得以合意定第一審管轄法院，但以關於由一定法律
    關係而生之訴訟者為限，民事訴訟法第24條第1項定有明文
    。查，兩造約定以本院為第一審管轄法院，有約定書第13條
    約定可憑，是以本院自有管轄權，合先敘明。
三、次按因合併而消滅之股份有限公司，其權利義務，應由合併
    後存續或另立之公司承受。公司法第319條準用第75條定有
    明文。查，台北國際商業銀行股份有限公司（下稱台北國際
    商銀）經行政院金融監督管理委員會核准自民國95年11月3
    日起與建華商業銀行股份有限公司（下稱建華商銀）合併，
    台北國際商銀為消滅公司，建華商銀為存續公司，並於合併
    同時更名為永豐商業銀行股份有限公司，原台北國際商銀及
    建華商銀之權利義務關係由合併後存續並更名之原告依據前
    開公司法規定概括承受。
乙、實體部分
一、原告主張：被告甲○○於民國94年11月1日向原告借款500萬
    元，借款期間自94年11月1日起至114年11月1日止，並約定
    利率依定儲利率指數加1.68％按月機動計息，及如未按期清
    償時，按上開利率20％計算之違約金；被告甲○○於93年5
    月20日邀同被告丁○○、鄭棋隆為連帶保證人，向原告借款
    70萬元，借款期間自93年5月20日起至96年5月20日止，並約
    定利率依定固定利率10.5％按月計算，及如未按期清償時，
    按上開利率20％計算之違約金；被告甲○○於93年12月13日
    邀同被告丁○○、林美杏（已歿，鄭棋隆為其遺產管理人）
    為連帶保證人，向原告借款120萬元，借款期間自93年12月
    13日起至96年12月13日止，並約定利率依定固定利率11％按
    月計算，及如未按期清償時，按上開利率20％計算之違約金
    ；被告甲○○於94年8月12日邀同訴外人林海瑞為連帶保證
    人，向原告借款150萬元，借款期間自94年8月12日起至97年
    8月12日止，並約定利率依基準利率加7％按月機動計算，及
    如未按期清償時，按上開利率20％計算之違約金；被告甲○
    ○於94年11月1日邀同丁○○為連帶保證人，向原告借款共
    計120萬元，借款期間自94年11月1日起至101年11月1日止，
    並約定利率依定儲利率指數加8.18％按月機動計息，及如未
    按期清償時，按上開利率20％計算之違約金；被告甲○○於
    民國94年11月1日向原告借款239,000元，借款期間自94年11
    月1日起至104年11月1日止，並約定利率依定儲利率指數加
    1.68％按月機動計息，及如未按期清償時，按上開利率20％
    計算之違約金。詎料，甲○○未依約繳納本息，而使全部債
    務視為到期，經臺灣金融資產服務有限公司聲請拍賣被告之
    抵押物，尚餘如主文第1項、第2項、第3項、第4項、第5項
    、第6項所示之本金、利息及違約金應立即清償，而其餘被
    告為連帶保證人，自應負連帶清償責任，為此依消費借貸及
    連帶保證法律關係請求被告清償，並聲明：如主文第1項、
    第2項、第3項、第4項、第5項、第6項所示。另提出借據、
    分配表、臺灣板橋地方法院95年度繼字第1524號民事裁定、
    公司變更登記表、行政院金融監督管理委員會公司名稱變更
    函（以上皆影本）等件為證。
二、被告均未於言詞辯論期日到場，亦未提出書狀作何聲明或陳
    述。
三、得心證之理由
（一）按當事人對於他造主張之事實，於言詞辯論時不爭執者，
      視同自認。但因他項陳述可認為爭執者，不在此限。當事
      人對於他造主張之事實，已於相當時期受合法之通知，而
      於言詞辯論期日不到場，亦未提出準備書狀爭執者，準用
      第1項之規定。但不到場之當事人係依公示送達通知者，
      不在此限。民事訴訟法第280條第1、3項分別有明定。本
      件原告主張：甲○○向伊借款後未依約繳款，而使全部債
      務視為到期，尚餘如主文第1項、第2項、第3項、第4項、
      第5項、第6項所示之本金、利息及違約金尚未清償之事實
      ，已據其提出如上開所載之證物為憑，核屬相符。又被告
      3人非經公示送達已收受開庭通知及起訴狀繕本，未於言
      詞辯論到場陳述意見或提出書狀爭執，依上開規定視同自
      認，故原告之主張，自堪信為真實。
（二）按消費借貸之借用人應於約定期限內，返還與借用物種類
      品質、數量相同之物，民法第478條前段定有明文；又所
      謂連帶保證，係指保證人與主債務人就債務之履行，對於
      債權人各負全部給付之責任者而言，是連帶保證債務之債
      權人得同時或先後向保證人為全部給付之請求（最高法院
      45年台上字第1426號判例、77年台上字第1772號判決參照
      ）。再按遲延之債務，以支付金錢為標的者，債權人得請
      求依法定利率計算之遲延利息。但約定利率較高者，仍從
      其約定利率；當事人得約定債務人於債務不履行時，應支
      付違約金，民法第233條第1項、第250條第1項分別定有明
      文。甲○○向原告借款未依約清償，經全部視為到期，尚
      積欠如主文第1項、第2項、第3項、第4項、第5項、第6項
      所示之本金、利息及違約金迄未清償，而其餘被告為連帶
      保證人，揆上開說明及規定，被告自應負連帶清償責任。
（三）綜上，原告依連帶保證法律關係請求被告給付如主文第1
      項、第2項、第3項、第4項、第5項、第6項所示之本金、
      利息及違約金為有理由，應予准許。
五、本件訴訟費用，確定如主文第7項所示之金額。
六、原告陳明願供擔保以代釋明聲請宣告假執行，核無不合，爰
    酌定相當擔保金額，准予宣告假執行。
七、訴訟費用負擔之依據：民事訴訟法第85條第2項。
中    華    民    國    98    年    11   月    4     日
                  民事第六庭    法  官  黃柄縉
以上正本係照原本作成
如對本判決上訴，須於判決送達後20日內向本院提出上訴狀
中    華    民    國    98    年    11    月    4     日
                                書記官  洪仕萱

司法院資訊處製作；財團法人民間司法改革基金會備份。
